【裁判字號】    92,上易,699
【裁判日期】    920430
【裁判案由】    傷害
【裁判全文】
臺灣高等法院刑事判決                            九十二年度上易字第六九九號
    上  訴  人
    即  被  告  乙○○
右上訴人因傷害案件，不服臺灣板橋地方法院九十一年度易字第三四六二號，中華民
國九十二年一月二十一日第一審判決（起訴案號：臺灣板橋地方法院檢察署九十年度
偵字第一五五○四號）提起上訴，本院判決如左：
    主  文
上訴駁回。
    事  實
一、乙○○於民國（下同）九十年一月十六日，經由康林人力仲介集團（下稱康林集
    團）引進而僱用印尼籍外傭Ｓ女（警詢代號「00000000號」，下稱Ｓ女
    ，真實姓名年籍資料詳卷），在其位於臺北縣板橋市○○○路一六○巷二八號住
    處，從事家庭幫傭工作，乙○○因認Ｓ女有未經允許隨意開門或有照顧小孩未盡
    心力，且表現不佳，時常出錯，屢經告誡亦未見改善等情事，竟基於傷害之概括
    犯意，自九十年二月中旬某日起（確實日期不詳）至同年五月二十二日止，每見
    Ｓ女所為，不合其要求，即對Ｓ女摑掌，或持其所有之藤條、方型榔頭等物（起
    訴書另記載被告持「不求人」毆打Ｓ女，惟實際上並未扣得「不求人」，此部分
    應予更正剔除），毆打Ｓ女之頭、臉、四肢等部位，或持其所有之塑膠牙籤戳刺
    或以其所有之老虎鉗夾住或以手捏擰Ｓ女大腿內側、外陰部等處。於九十年五月
    二十二日下午二、三時許，因Ｓ女餵食小孩過久，再加上小孩在旁吵鬧，乙○○
    因而心生不滿，復承前傷害犯意，先對Ｓ女摑掌，再以其所有之藤條毆打Ｓ女大
    腿及手部等處，而後外出，Ｓ女見乙○○外出，即向負責Ｓ女仲介事宜之康林集
    團人員丙○○求援，經丙○○聯繫同事戊○○共同前往瞭解，於同日晚間八時許
    ，丙○○與戊○○至乙○○住處，見Ｓ女頭、臉部有多處瘀青，即電請乙○○返
    家，乙○○返家後，因見丙○○等人在其家中，甚感不滿，又承前傷害犯意，以
    手抓住Ｓ女頭髮，對Ｓ女摑掌，丙○○見狀，乃上前制止，立即將Ｓ女帶離安置
    ，並前往醫療院所檢驗，而得知Ｓ女已受有臉部、兩手前臂、手指、兩側大腿多
    處瘀血、兩側臉頰擦傷、右側乳房、頸部及耳後陳舊性擦傷、會陰部多處皮膚損
    傷及腫脹等傷害，嗣經Ｓ女陳述，始知乙○○上開連續傷害之情。
二、案經告訴人Ｓ女告訴臺北縣政府警察局板橋分局報告臺灣板橋地方法院檢察署檢
    察官偵查起訴。
    理  由
一、訊據上訴人即被告乙○○矢口否認有何傷害之犯行，辯稱：伊從未傷害告訴人Ｓ
    況且伊如果打Ｓ女，Ｓ女一定會趁伊不在對伊子女施暴，足見伊不可能傻到做這
    樣的事；案發當日係伊報案，警察前往伊家中時，僅二名仲介在其家中，Ｓ女自
    伊處離職後，有前往另一家工作，因出事而逃跑，顯見伊素行不良，其於Ｓ女在
    其家中工作期間，曾多次向仲介公司反應Ｓ女工作情形不佳、男女關係複雜，仲
    介公司亦曾前往其家中幫Ｓ女書寫悔過書，惟未交付一份予伊留存，然已足見Ｓ
(一)、有關被告先後多次或徒手、或持扣案器具傷害Ｓ女之犯行，業據Ｓ女於警詢、偵
    查中指訴明確，其雖因已返回印尼而無法再次通知到庭作證，然其於偵查中所提
    出之書面案情說明（偵查卷第九三頁以下），就被告於何時、何地、因為何事、
    徒手或持物品、傷害其身上哪一部位等細節均有明確交代，經核與卷附診斷證明
    書及亞東醫院九十年十一月二十六日九○亞歷六四─一字第四一八六號函暨檢附
    Ｓ女之病歷影本（偵查卷第六六頁以下）所示情節，即Ｓ女受有臉部、兩手前臂
    、手指、兩側大腿多處瘀血、兩側臉頰擦傷、右側乳房、頸部及耳後陳舊性擦傷
    、會陰部多處皮膚損傷及腫脹等傷害之情相符，衡情上開傷害顯非短期間所造成
    ，且為外力所致，況被告於偵查中亦自承有敲Ｓ女的頭（偵查卷第一二二頁反面
    ），足見Ｓ女之指訴信而有徵，應堪採信。被告空言否認，辯稱全係Ｓ女杜撰陷
    害，尚無可採。
(二)、被告雖一再辯稱自己並未毆傷Ｓ女，係仲介公司故意設陷阱要伊賠付鉅額金錢云
    云，惟查：
１、證人即康林集團職員丙○○於警詢中證稱：我當場看到被告用左右手毆打Ｓ女左
    右臉頰，然後用右手抓住Ｓ女頭髮往後拉，直到Ｓ女倒地，被告又要出手打Ｓ女
    ，我立即上前阻止（偵查卷第二四頁反面），復於偵查中到庭結證：Ｓ女曾向我
    表示她因亂開門被打，我有跟被告說不要打外傭（即Ｓ女），五月二十二日那天
    ，外傭打電話，說她全身被打，我就和戊○○過去，在外面按電鈴，就聽到小孩
    哭聲，以為是外傭在打小孩，後來外傭來開門，我看到她眼角流血，全身有傷，
    裡面很吵很亂，進去就只有小孩和外傭，被告不在，戊○○就打電話給被告，被
    告就馬上回來，回來後，就看到被告打外傭巴掌，我擋在中間，被告還抓她頭髮
    ，後來我就把外傭帶出來等情（偵查卷第一二○、一二一頁）。而Ｓ女在被告住
    處幫傭期間，被告曾多次因Ｓ女表現不佳，向證人丙○○反應，經丙○○前往瞭
    解後，得知被告有毆打Ｓ女之行為，曾將此情形，記錄在他所有之記事本內，此
    有偵查卷附證人丙○○庭呈自九十年二月十二日至十八日及自同年四月九日至十
    五日之記事本影本二紙在卷可查（偵查卷第一○六頁以下）。
２、證人即康林集團職員戊○○於偵查中到庭證述：外傭因處理小孩的衛生有問題，
    經被告向我反應，我有請丙○○開警告信給外傭，被告有說前幾天有打外傭，因
    外傭偷中華電信之轉帳單才打她等語（偵查卷第一二一頁），復於本院到庭證稱
    ：在五月二十二日下午四、五時許，丙○○打電話告訴我，Ｓ女打電話求救，大
    約晚間七時三十分許，我與丙○○到達被告住處，看到Ｓ女臉是腫的，Ｓ女表示
    遭被告毆打，所以向路人借電話通知丙○○（本院九十二年四月七日訊問筆錄參
    照）。
３、證人臺北市政府社會局職員甲○○證稱：我到醫院看Ｓ女時，她情緒很激動，臉
    上有傷，於是轉介到庇護中心，剛進去情緒仍然不穩，過三個月才慢慢穩定下來
    （本院九十二年四月七日訊問筆錄參照）。
４、證人臺北市政府勞工局職員庚○○證稱：仲介公司拿亞東醫院診斷證明來找我，
    我找了局內通曉印尼文之己○○一同前去探視，我看到Ｓ女身上有傷，一隻眼睛
    腫傷、瘀青，手臂也有瘀青，醫生表示傷勢很嚴重，至少要住院三天（本院九十
    二年四月七日訊問筆錄參照）。
５、證人己○○證稱：當天我與主管庚○○去亞東醫院探視Ｓ女，我用印尼文與她交
    談，有看到她身上有外傷，臉頰擦傷、眼睛腫起來，身上也有瘀青，Ｓ女表示身
    上的傷是被告傷害所致（本院九十二年四月七日訊問筆錄參照）。
６、證人臺北縣政府警察局板橋分局警員丁○○證稱：我當時是外事組組員，有看到
    Ｓ女雙頰破皮、眼睛瘀青，她向我表示傷是被告造成，被告共有三名子女，餵飯
    時段均不同，被告只要認為她有怠慢，就會加以毆打，我看事態嚴重，就要仲介
    帶Ｓ女去亞東醫院驗傷（本院九十二年四月七日訊問筆錄參照）。
７、綜合上開證人證述，被告確曾自己向仲介公司人員承認有毆打Ｓ女之事實，且於
    仲介公司人員到達住處時，猶不能自制而當場毆打Ｓ女，造成Ｓ女身上多處傷害
    ，心理狀態陷入極度不穩定，足認Ｓ女上開指訴應屬事實，被告空言否認，為不
    足採。
(三)、起訴書雖記載被告另持「不求人」毆傷Ｓ女，然此僅有Ｓ女之指訴可憑，而被告
    堅決否認有此情節，警方亦未自被告住處扣得所謂之「不求人」，此部分缺乏證
    據證明，應予剔除。
(四)、此外，並有被告所有用以傷害Ｓ女所用之藤條、老虎鉗、方形榔頭各一支及塑膠
    牙籤一盒扣案可證，被告前開所辯，顯係卸責推諉之詞，尚難採信。本件事證明
    確，被告傷害犯行堪可認定，應依法論科。
二、論罪科刑部分：
(一)、核被告乙○○所為，係犯刑法第二百七十七條第一項之普通傷害罪。被告先後多
    次傷害之犯行，時間緊接、犯罪構成要件相同，顯係基於概括犯意反覆為之，應
    依連續犯之規定論以一罪，並依法加重其刑。
(二)、原判決認被告傷害事證明確，適用刑法第五十六條、第二百七十七條第一項、第
    四十一條第一項前段、第三十八條第一項第二款，罰金罰鍰提高標準條例第一條
    前段、第二條等規定，審酌被告之素行尚佳，惟其因不滿告訴人之工作表現而罹
    本件犯行，與其持尖銳器具傷害告訴人之惡性非輕、所生之危害非微及犯罪後態
    度不佳猶飾詞否認犯行等一切情狀，量處有期徒刑四月，並諭知易科罰金之折算
    標準，另認被告用以傷害告訴人之藤條、老虎鉗、方形榔頭各一支及塑膠牙籤一
    盒，為被告所有，此據其陳明在卷，該等物品並為被告供傷害告訴人所用之物，
    依法宣告沒收之旨（被告並未持「不求人」毆傷Ｓ女，已如前述認定，原判決贅
    載被告用以傷害告訴人之「不求人」，並未扣案，且是否存在不明，為免將來執
    行之困難，不予宣告沒收等語，容有誤會，應予更正敘明），認事用法均無違誤
    ，量刑亦稱妥適，被告上訴否認犯罪，求為撤銷改判無罪，為無理由，應駁回其
    上訴。
據上論斷，應依刑事訴訟法第三百六十八條，判決如主文。
本案經檢察官鍾鳳玲到庭執行職務。
中      華      民      國    九十二    年      四      月     三十     日
                              臺灣高等法院刑事第七庭
                                  審判長法  官 吳 啟 民
                                        法  官 林 瑞 斌
                                        法  官 施 俊 堯
右正本證明與原本無異。
不得上訴。
                                        書記官 陳 彥 蕖
中      華      民      國    九十二    年      四      月     三十     日
附錄本判決論罪科刑法條：
刑法第二百七十七條第一項
傷害人之身體或健康者，處三年以下有期徒刑、拘役或一千元以下罰金。
犯前項之罪因而致人於死者，處無期徒刑或七年以上有期徒刑；致重傷者，處三年以
上十年以下有期徒刑。


司法院資訊處製作；財團法人民間司法改革基金會備份。
